【裁判字號】    98,交聲,674
【裁判日期】    981102
【裁判案由】    違反道路交通管理處罰條例聲明異議
【裁判全文】
臺灣新竹地方法院交通事件裁定         98年度交聲字第674號
移送機關    交通部公路總局新竹區監理所新竹市監理站
受處分人即
異  議  人  甲○○
上列受處分人因違反道路交通管理處罰條例案件，對於交通部公
路局新竹區監理所新竹市監理站98年9 月10日所為之竹監新四字
第裁51-E00000000號違反道路交通管理事件裁決書，聲明異議，
本院裁定如下：
    主  文
原處分關於罰鍰新臺幣肆萬玖仟伍佰元部分撤銷。
其餘異議駁回。
    理  由
一、原處分意旨略以：異議人即受處分人甲○○駕駛車牌號碼DS
    -1190 號自用小客車，於民國98年6 月25日凌晨2 時3 分許
    ，行經新竹市○○路經國橋上往竹東閘道口前肇事，經新竹
    市警察局交通隊第二分隊警員施予酒測，測得呼氣中所含酒
    精濃度為0.58mg/l，有「汽車駕駛人酒精濃度超過規定標準
    因而致人受傷」之違規行為，為警當場填製竹市警交字第E0
    0000000 號舉發違反道路交通管理事件通知單（下稱舉發通
    知單），爰依道路交通管理處罰條例第35條第1 項第1 款、
    第24條第1 項第2 款（裁決書漏載第24條第1 項第2 款）之
    規定，違反道路交通管理事件統一裁罰基準及處理細則第43
    條、第44條及第67條等規定，裁罰異議人罰鍰新臺幣（下同
    ）49,500元整，吊扣駕駛執照24個月，施以道安講習等語。
二、聲明異議意旨略以：異議人甲○○主張其因上開酒醉駕車之
    公共危險案件，業經臺灣新竹地方法院檢察署檢察官為緩起
    訴處分確定，並捐款至指定之公益團體，過失傷害部分雙方
    亦已達成和解並撤回告訴，伊每天自關西至新竹市通勤上班
    ，吊扣駕照部分可否改為吊扣一年，並將捐款的金額抵扣罰
    鍰云云。
三、按汽車駕駛人飲用酒類後其吐氣所含酒精濃度超過每公升0.
    25毫克以上或血液中酒精濃度超過百分之0.05以上者，不得
    駕車，道路交通安全規則第114 條第2 款定有明文；又汽車
    駕駛人，駕駛汽車經測試檢定酒精濃度超過規定標準者，處
    15 ,000 元以上60,000元以下罰鍰，並當場移置保管車輛及
    吊扣駕駛執照1 年；因而肇事致人受傷者，並吊扣其駕駛執
    照2年 ；又汽車駕駛人有第35條第1 項規定之情形者，應接
    受道路交通安全講習，道路交通管理處罰條例第35條第1 項
    第1 款及第24條第1 項第2 款分別定有明文。
四、再94年2 月5 日公布，95年2 月5 日施行之行政罰法第26條
    規定：「一行為同時觸犯刑事法律及違反行政法上義務規定
    者，依刑事法律處罰之。但其行為應處以其他種類行政罰或
    得沒入之物而未經法院宣告沒收者，亦得裁處之。前項行為
    如經不起訴處分或為無罪、免訴、不受理、不付審理之裁判
    確定者，得依違反行政法上義務規定裁處之。」，即所謂一
    事不二罰原則，探究其立法目的，無非以一行為同時觸犯刑
    事法律及違反行政法上義務規定時，由於刑罰與行政罰同屬
    不法行為之制裁，而刑罰之懲罰作用較強，依刑事法律處罰
    即足資警惕，實無一事二罰再處行政罰之必要，但罰鍰以外
    之沒入或其他種類行政罰，因兼具維護公共秩序之作用，為
    達行政目的，行政機關仍得併予裁處。故汽車駕駛人酒後駕
    車時，如同時觸犯刑法第185 條之3 之公共危險罪嫌者，道
    路交通主管機關除依上開行政罰法第26條第1 項但書規定，
    處以其他種類行政罰外，關於罰鍰部分，即應依行政罰法第
    26條、道路交通管理處罰條例第10條等規定移送地方法院檢
    察署處理，其後非有行政罰法第26條第2 項所定不起訴等事
    由，不得裁處行為人罰鍰。
五、而上開行政罰法第26條第2 項雖以應受行政罰之行為如經不
    起訴處分或為無罪、免訴、不受理、不付審理之裁判確定者
    ，始得另為裁決處罰，未明文包括「緩起訴處分」在內，但
    行為人於緩起訴處分期滿前，該緩起訴處分仍有被撤銷後由
    檢察官提起公訴之可能，故緩起訴處分期滿前尚不具實質之
    確定力，原處分機關如逕為裁決，行為人有同時遭到行政處
    罰及刑事訴追之危險，解釋上行政罰法第26條第2 項之規定
    亦應包括緩起訴處分之情形在內，因此酒後駕車同時觸犯公
    共危險犯行時，行為人如經檢察官緩起訴處分，又刻正在緩
    起訴期間，原處分機關自不得就同一事由裁處行為人罰鍰處
    分。
六、經查：
（一）異議人上開酒後駕駛自用小客車肇事致人受傷犯行，其中
      公共危險部分，業經臺灣新竹地方法院檢察署檢察官以其
      觸犯刑法第185 之3 之公共危險罪，而於98年7 月8 日以
      98 年 度偵字第4918號為緩起訴處分，緩起訴期間為1 年
      （期間自98年7 月27日至99年7 月26日），並應於緩起訴
      處分確定後2 個月內，向財團法人臺灣更生保護協會新竹
      分會支付30,000元，異議人並於98年7 月31日已向財團法
      人臺灣更生保護協會新竹分會支付30,000元，另外，過失
      傷害部分，因異議人與告訴人楊宗憲達成和解，經告訴人
      撤回告訴，而經同署檢察官為不起訴處分等情，有臺灣新
      竹地方法院檢察署檢察官緩起訴處分書、執行緩起訴處分
      命令通知書、第一商業銀行匯款申請書回條、和解書、撤
      回告訴書、不起訴處分書各1 份附卷足憑（見本院卷第21
      -23 、10、19、18、20頁）。
（二）又異議人上開酒後駕車行為，同時觸犯道路交通管理處罰
      條例之規定，經警察開單舉發後，原處分機關於98年9月1
      0 日以竹監新四字第裁51-E00000000號違反道路交通管理
      事件裁決書裁處異議人罰鍰49,500元，並吊扣其駕駛執照
      24月等情，雖有新竹市警察局舉發違反道路交通管理事件
      通知單、原處分機關裁決書各1 份在卷可證（見本院卷第
      11、13頁），然異議人既因同一案件，經檢察官為緩起訴
      處分，刻仍在上開緩起訴期間，則在緩起訴處分期間尚未
      期滿而未實質確定前，原處分機關即就同一事件裁決異議
      人罰鍰49,500元之處分，依上開說明，顯與行政罰法第26
      條第2 項一事不二罰之規定有違，原處分機關此部分對異
      議人裁處罰鍰，難謂適法，應由本院予以撤銷，俟上開緩
      起訴處分期間屆滿而終局確定後，再由行政機關另為適法
      之處分。
（三）至原處分關於吊扣駕駛執照、施以道路安全講習等部分，
      乃裁罰性之不利處分，為維護交通安全，促使駕駛人於飲
      酒後能知所警惕，實有教導駕駛人了解交通規則並加強其
      遵循之必要，故原處分機關依行政罰法第26條第1 項但書
      之規定，仍得裁處之，此部分之裁處，並無何違誤之處。
      異議人尚就吊扣駕駛執照部分聲明異議，經查為無理由，
      應予駁回。
七、據上論斷，應依道路交通案件處理辦法第19條、第20條前段
    ，裁定如主文。
中    華    民    國    98    年    11    月    2     日
                  交通法庭法  官   黃惠玲
以上正本證明與原本無異。
如不服本裁定，應於裁定送達後5日內向本院提出抗告狀。
中    華    民    國    98    年    11    月    2     日
                           書記官  張懿中


司法院資訊處製作；財團法人民間司法改革基金會備份。
